【裁判字號】    99,秩,176
【裁判日期】    991231
【裁判案由】    違反社會秩序維護法
【裁判全文】
臺灣彰化地方法院刑事簡易庭裁定    99年度秩字第176號
移送機關    彰化縣警察局芳苑分局
被移送人    謝錦樹
上列被移送人因違反社會秩序維護法案件，經移送機關以中華民
國99年12月9日芳警分偵字第0990023513號移送書移送審理，本
院裁定如下：
    主    文
謝錦樹不罰。
    理  由
一、移送意旨略以：被移送人謝錦樹為錦德行資源回收場之實際
    負責人，發現來歷不明之物品應有相當之認識，卻於民國99
    年11月23日向王三元收購來路不明之抽水馬達2組（價值新
    臺幣1500元），未依規定登記，且未迅即報告警察機關，其
    情節重大顯有違反義務及破壞社會秩序之程度，因認被移送
    人涉有違反社會秩序維護法第76條第2項之行為等語。
二、按法院受理違反社會秩序維護法案件，除社會秩序維護法有
    規定外，準用刑事訴訟法之規定，社會秩序維護法第92條定
    有明定。準此，法院審理違反社會秩序維護法案件，在其性
    質與刑事訴訟程序法規範目的不相牴觸之範圍內，自應準用
    刑事訴訟法之相關規定。按刑事訴訟法第154條第2項規定「
    犯罪事實應依證據認定之，無證據不得認定犯罪事實。」之
    無罪推定及證據裁判原則，以及同法第161條第1項規定之「
    檢察官就被告犯罪事實，應負舉證責任。」之舉證責任原則
    ，於違反社會秩序維護法案件，自在準用之列。是法院於審
    理違反社會秩序維護法案件時，僅於當事人主張及舉證範圍
    內進行調查證據，其經法定程序調查證據之結果，認已足以
    證明違反社會秩序之事實者，始得為違反義務之認定。若移
    送機關所為之證明，於通常一般人仍有合理之懷疑存在，尚
    未達於可確信其真實之程度者，則在該合理懷疑尚未剔除前
    ，基於「事證有疑，利於被移送人」之原則，自不能為有違
    反義務存在之認定（最高法院94年度台上字第2033號判決意
    旨參照）。按社會秩序維護法第76條第2項所謂「情節重大
    」，應審酌一、手段與實施之程度；二、被害之人數與受害
    之程度；三、違反義務之程度；四、行為所生危險或損害之
    程度；五、行為破壞社會秩序之程度等情事，予以綜合研判
    ，復為違反社會秩序維護法案件處理辦法第10條所明定。又
    客觀上縱屬來歷不明之物品，若行為人信賴持有人為所有人
    ，而認該物品非來歷不明，亦與「發現來歷不明之物品」之
    要件不符。
三、本件移送意旨固認場所負責人謝錦樹涉有違反社會秩序維護
    法第76條第2項之非行，無非係以刑事竊盜案件移送書、他
    案竊盜犯罪嫌疑人王三元、被害人林天讚等人之調查筆錄為
    證。唯據收購廢物之被移送人謝錦樹警訊略以：「99年11月
    23日下物14時30分許，王三元開自小貨車載損壞的馬達抽水
    機2組，一組3馬力馬達抽水機、一組5馬力馬達抽水機組，
    到我開的錦德舊貨業賣給我，2組損壞的馬達抽水機組，總
    價值新臺幣1500元」，核與王三元警訊稱：「我只竊取賣給
    老闆（謝錦樹）（錦德行舊貨業）的2組壞的馬達抽水機組
    ，賣得新臺幣1500元」等情相符。足徵，被移送人所收購者
    ，係損壞之廢棄物品，其價值不高。依前述規定予以綜合研
    判，應認尚不足以該當社會秩序維護法第76條第2項所稱「
    情節重大」，而應對被移送人裁處停止營業或勒令歇業之程
    度。
四、再者，依卷證顯示，本案被移送人謝錦樹之前已認識王三元
    ，且被移送人謝錦樹亦據實向警方供出本案物品係向王三元
    購得，並因此查獲王三元犯竊盜案等情。按諸常情，被移送
    人既知持有上揭2組馬達銷售者王三元之年籍，並相信該熟
    識之王三元攜帶前來銷售之損壞馬達2組，乃王三元所有，
    並非來歷不明之物，並非不可能。再者，本竊盜案，係因被
    移送人警詢供述向王三元購得損壞馬達2組，警方因此循線
    查獲王三元竊盜案，更足證被移送人收購之初，即認定該損
    壞馬達2組係王三元所有，遂向警供出源頭乃王三元，希望
    警方調查王三元以明真像，益徵，被移送人自始信賴王三元
    持有損壞馬達2組之客觀表徵，而認王三元自始即係該損壞
    馬達2組之所有人，屬有權處分該損壞馬達2組之人，遂向之
    收購，已難認被移送人有「發現來歷不明物品」之情。況損
    壞馬達2組，非如汽機車等有監理機關可供查詢來源，而該
    損壞馬達2組又無任何表徵，可使人一望即知屬來歷不明物
    品，從而，被移送人信賴王三元持有損壞馬達2組，王三元
    即為所有人予以收購，於交易上已盡其注意義務，亦難認其
    於王三元攜帶本案損壞馬達2組前來兜售時，有因過失而未
    「發現來歷不明物品」之情。故被移送人既無發現該損壞抽
    水馬達2組係來歷不明物品之情，其即無迅即報告警察處理
    義務。茲警方除無法證明移送人本次有「發現來歷不明物品
    」之情外，復無法證明被移送人前次亦有「發現來歷不明物
    品，不即報告警察機關」之情，故被移送人之行為並不符合
    社會秩序維護法第76條第2項之要件，自應諭知不罰。
五、依社會秩序維護法第92條、第45條第2項，裁定如主文。
中    華    民    國    99    年    12    月    31   日
                              簡易庭   法  官  陳義忠
以上正本證明與原本無異。
如不服本裁定，應於裁定送達後5日內，向本院提出抗告狀（須
附繕本)。
中    華    民    國    99    年    12    月    31    日
                                       書記官  吳曉玟

司法院資訊處製作；財團法人民間司法改革基金會備份。
